臺灣高等法院刑事判決
110年度上易字第658號
上  訴  人  
即  被  告  徐振隆
上列上訴人因詐欺案件，不服臺灣桃園地方法院109年度易字第5
62號，中華民國109年12月31日第一審判決（起訴案號：臺灣桃
園地方檢察署108年度偵緝字第1298號），提起上訴，本院判決
如下：
    主  文
原判決撤銷。
甲○○犯詐欺取財罪，累犯，處有期徒刑參月，如易科罰金，以新
臺幣壹仟元折算壹日。未扣案之犯罪所得新臺幣參萬伍仟貳佰元
沒收，於全部或一部不能沒收或不宜執行沒收時，追徵其價額。
    犯罪事實
一、甲○○與乙○○為通訊軟體LINE好友，因而取得乙○○之信任，且
    其明知未進行任何心臟手術、未與乙○○合夥從事任何網購生
    意，竟基於詐欺取財之單一犯意，接續為下列犯行：㈠先於
    民國107年7月30日0時44分許，向乙○○佯稱：將要進行換心
    手術亟需用錢云云，致乙○○陷於錯誤，於同日19時30分許，
    在桃園市中壢區元生公園交付現金新臺幣（下同）2000元予
    甲○○。㈡另於同年7月31日至8月23日止，一再利用虛偽、不
    實之心臟手術，向乙○○謊稱：因換心住院、醫療器材裝設或
    更換而急於用錢云云，致乙○○陷於錯誤，而分別於同年7月3
    1日、8月8日、8月10日、8月17日、8月24日匯款共2萬5000
    元至甲○○所有之華南商業銀行帳號000000000000號帳戶（下
    稱華南銀行帳戶）。㈢又於同年8月5日，在新北市板橋火車
    站，向乙○○訛稱：想與乙○○合夥網購生意，需要申辦行動電
    話使用，且投資5000元可每週獲利2萬至5萬元云云，乙○○不
    疑有他而同意合夥從事網購生意，由乙○○花費3200元為甲○○
    申辦行動電話門號搭配手機使用，並交付投資金5000元予甲
    ○○。從而，甲○○以上開不實話術，向乙○○詐得總計3萬5200
    元。
二、案經乙○○訴由桃園市政府警察局中壢分局報請臺灣桃園地方
    檢察署檢察官偵查起訴。
    理  由
壹、證據能力部分：
    按被告以外之人於審判外之陳述，雖不符刑事訴訟法第159
    條之1至第159條之4之規定，而經當事人於審判程序同意作
    為證據，法院審酌該言詞陳述或書面陳述作成時之情況，認
    為適當者，亦得為證據。又當事人、代理人或辯護人於法院
    調查證據時，知有第159條第1項不得為證據之情形，而未於
    言詞辯論終結前聲明異議者，視為有前項之同意，同法第15
    9條之5亦有明定。查本件檢察官、上訴人即被告甲○○（下稱
    被告）就本判決下列所引被告以外之人於審判外陳述之證據
    能力均不予爭執，迄至言詞辯論終結，亦未對該等證據之證
    據能力聲明異議，本院審酌該些供述證據作成時，核無違法
    取證或其他瑕疵，認為以之作為本案之證據屬適當，自有證
    據能力。其餘資以認定被告犯罪事實之非供述證據，均查無
    違反法定程序取得之情形，依刑事訴訟法第158條之4反面規
    定，亦具證據能力。
貳、實體部分：
一、認定犯罪事實之證據及理由：
    上揭事實，業經被告於原審及本院審理中坦承不諱，核與證
    人即告訴人乙○○於警詢中之指訴相符（見108年度偵字第231
    9號卷，下稱偵卷。第21至23、25至26頁；108年度偵緝字第
    1298號卷，下稱偵緝卷，第83至84頁），並有桃園市政府警
    察局龜山分局大埔派出所受理詐騙帳戶通報警示簡便格式表
    、內政部警政署反詐騙案件紀錄表、金融機構協助受詐騙民
    眾通知疑似警示帳戶通報單、上開華南銀行帳戶客戶資料整
    合查詢結果及歷史交易明細、自動櫃員機交易明細表、電信
    服務費通知單、被告與告訴人間之通訊紀錄等在卷可稽（見
    偵卷第29、31、33、37至41、45至47、49、53至114頁）。
    俱徵被告前揭任意性之自白與事實相合，可堪採信。本案事
    證明確，被告詐欺取財犯行洵堪認定，自應依法論科。
二、論罪：
  ㈠核被告所為，係犯刑法第339條第1項詐欺取財罪。
  ㈡另按詐欺取財罪係為保護個人之財產法益而設，行為人罪數
    之計算，應依遭受詐欺之被害人人數計算。而被告利用取得
    告訴人信任之機會，基於單一詐欺取財之犯意，先後以前揭
    不實話術向告訴人施以詐術取得財物之舉，乃係於密切接近
    之時間內，侵害同一法益之行為，各行為之獨立性均極為薄
    弱，難以強行分開，依一般社會健全觀念，應視為數個舉動
    之接續施行，合為包括之一行為予以評價，應論以接續犯之
    一罪。
　㈢被告前因：⑴侵占、偽造文書等案件，經臺灣士林地方法院以
    104年度審簡字第37號判決判處有期徒刑3月、4月，應執行
    有期徒刑5月確定；⑵因侵占、違反性侵害犯罪防治法等案件
    ，經臺灣新北地方法院以103年度審簡字第912號判決判處有
    期徒刑4月、2月，應執行有期徒刑5月確定；⑶因詐欺、偽造
    文書等案件，經同法院以105年度審簡字第343號判決判處有
    期徒刑4月、4月，應執行有期徒刑7月確定。上開各罪經同
    法院以105年度聲字第3246號定應執行有期徒刑1年3月確定
    。另因妨害性自主案件，經臺灣高等法院台中分院以101年
    度侵上訴字第199號判決判處有期徒刑1年7月（共4罪），應
    執行有期徒刑2年確定，並接續執行上開刑期，而於107年3
    月27日縮短刑期執行完畢，有本院被告前案紀錄表附卷可查
    。其於受有期徒刑執行完畢後5年內，故意再犯本件有期徒
    刑以上之罪，屬累犯；另審酌釋字第775號解釋意旨，被告
    所犯前案之侵占、詐欺等罪，本屬侵害他人財產法益之罪名
    ，惟被告於前案執行完畢未久，旋即再犯本案詐欺取財犯行
    ，顯見前揭刑之執行並未產生警惕作用，且被告前已因詐欺
    案件，經法院依法論罪科刑並令被告入監執行，仍再犯本案
    罪質相同之罪，足見其主觀上欠缺對法律之尊重，且對刑罰
    反應力薄弱，因認如加重其法定最低度刑，並無前揭解釋所
    指致行為人所受刑罰超過其所應負擔罪責之情事，爰依刑法
    第47條第1項規定，加重其刑。　
三、撤銷改判之理由：　　
　㈠原審以被告犯罪事證明確，予以論罪科刑，固非無見。惟於
    本院審理中，被告業與告訴人達成和解（詳下述），量刑審
    酌基礎即有不同，原判決未及審酌此有利被告之事項，被告
    認原審量刑過重請求上訴為有理由，自應由本院予以撤銷改
    判。
　㈡爰審酌被告正值青壯，不思循正當途徑賺取財物，竟利用告
    訴人之信任，一再以不實話術向告訴人詐取財物，造成告訴
    人受有財產上之損失，所為本應非難，然考量被告始終坦認
    犯行，且業於本院審理中與告訴人達成和解、分期履行賠償
    中，犯後態度尚可，兼衡其犯罪動機、目的、手段、告訴人
    遭詐騙之金額，及被告高中肄業之智識程度、目前有正當工
    作、月收入約4萬元之家庭經濟狀況等一切情狀，量處如主
    文第2項所示之刑，並諭知如易科罰金之折算標準，以資懲
    警。　　 　
　㈢按犯罪所得，屬於犯罪行為人者，沒收之；沒收，於全部或
    一部不能沒收或不宜執行沒收時，追徵其價額；又犯罪所得
    已實際合法發還被害人者，不予宣告沒收或追徵，刑法第38
    條之1第1項前段、第3項、第5項分別定有明文。又所謂實際
    合法發還，是指因犯罪而生民事或公法請求權已經被實現、
    履行之情形而言，不以發還扣押物予原權利人為限，其他如
    財產犯罪，行為人已依和解條件履行賠償損害之情形，亦屬
    之。申言之，犯罪所得一旦已實際發還或賠償被害人者，法
    院自無再予宣告沒收或追徵之必要（最高法院109年度台上
    字第531號刑事判決意旨參照）。查本案被告犯罪所得總額
    為3萬5200元，被告與告訴人雖經調解成立、分期履行賠償
    中（見本院卷第113頁），惟於本件宣判時履行期仍未屆至
    ，被告尚未完全履行賠償，難認已合法發還，自應依刑法第
    38條之1第1項前段、第3項規定宣告沒收，於全部或一部不
    能沒收或不宜執行沒收時，追徵其價額（至於嗣後被告倘業
    依調解結果履行完畢，則無庸執行沒收或追徵，自不待言）
    。
據上論斷，應依刑事訴訟法第369條第1項前段、第364條、第299
條第1項前段，刑法第339條第1項、第47條第1項、第41條第1項
前段、第38條之1第1項前段、第3項，判決如主文。
本案經檢察官王兆琳提起公訴，檢察官壽勤偉到庭執行職務。
中　　華　　民　　國　　110 　年　　8 　　月　　12　　日
                  刑事第十一庭  審判長法　官  周煙平
                                      法　官  吳炳桂
                                      法　官  陳俞伶
以上正本證明與原本無異。
不得上訴。
                                      書記官  朱家麒
中　　華　　民　　國　　110 　年　　8 　　月　　13　　日
附錄：本案論罪科刑法條全文
中華民國刑法第339條
意圖為自己或第三人不法之所有，以詐術使人將本人或第三人之
物交付者，處5年以下有期徒刑、拘役或科或併科50萬元以下罰
金。
以前項方法得財產上不法之利益或使第三人得之者，亦同。
前二項之未遂犯罰之。